【裁判字號】    97,訴,1087
【裁判日期】    970924
【裁判案由】    清償債務
【裁判全文】
臺灣臺南地方法院民事判決              97年度訴字第1087號
原      告  眾大精密股份有限公司
法定代理人  丙○○
訴訟代理人  郭家祺律師
被      告  乙○○
            甲○○
                        34巷.
上列當事人間請求清償債務事件，經本院於民國97年9月10日言
詞辯論終結，判決如下：
    主      文
被告應連帶給付原告新台幣肆佰壹拾萬玖仟零壹拾玖元，及被告
乙○○自民國九十七年八月二十六日起，被告甲○○自民國九十
七年八月十三日起，均至清償日止，按年息百分之五計算之利息
。
訴訟費用新台幣肆萬壹仟陸佰捌拾玖元由被告連帶負擔。
本判決於原告以新台幣壹佰參拾柒萬元為被告供擔保後，得假執
行。
    事實及理由
一、按訴狀送達後，原告不得將原訴變更或追加他訴，但擴張或
    減縮應受判決事項之聲明者，不在此限，民事訴訟法第255
    條第1項第3款定有明文。本件原告於起訴時原請求被告應連
    帶給付原告新台幣（下同）4,229,019元，及自起訴狀繕本
    送達翌日起至清償日止，按年息百分之5計算之利息；嗣於
    起訴狀繕本送達後，將本金減縮為4,109,019元，此屬減縮
    應受判決事項之聲明，核與民事訴訟法第255條第1項第3款
    規定，尚無不合，應予准許，合先敘明。
二、原告起訴主張：
（一）被告乙○○自民國84年11月6日起任職於原告公司，擔任
      會計人員，掌管公司之財務，詎其於原告公司任職期間，
      未經原告公司允許擅自挪用原告公司之款項，嗣被告乙○
      ○於94年3月15日離職後，經原告公司查帳後才發現上情
      ，被告乙○○亦承認有挪用原告公司之款項，且挪用之款
      項有部分流入其兄即被告甲○○所開設經營之軍將企業社
      或其父許財福等人帳戶，挪用金額共計7,049,019元。95
      年3月11日兩造就上開情節簽訂償還協議書（下稱系爭協
      議書）約定：「一、乙方（指被告乙○○）應償還甲方（
      指原告）600萬元，乙方並已先給付甲方110萬元，甲方已
      領取無誤。二、餘款490萬元，應依下列方式償還：（一
      ）乙方應在95年3月10日前先給付甲方22萬元，甲方已領
      取無誤。（二）其餘部分，以每月1期，第1年（自95年4
      月10日起）由乙方每月支付5萬元予甲方。第2年（自96年
      4月10日起）由乙方每月支付7萬元予甲方。第3年（自97
      年4月10日起)由乙方每月支付9萬元予甲方，至餘款全部
      付清為止。（三）乙方應依前二項分期之方式，按每期應
      支付之金額，簽發本票共60張交付甲方，上開本票應由乙
      、丙方（指被告甲○○）為共同發票人，於每支付一期之
      金額，甲方則應返還該期之本票予乙方。三、乙方若依前
      項約定按期支付沒有拖延，則超過600萬元之部分不必償
      還，且甲方不追究乙、丙侵占等刑事責任。四、若乙方有
      任何一期未按時支付，未到期之部分視為已全部到期，並
      應一次給付甲方7,049,019元減去已支付之款項後之餘額
      。五、丙方同意為乙方之連帶保證人，並放棄先訴抗辯權
      」。
（二）依系爭協議書第2條第2項後段約定，被告於第3年（自97
      年4月10日起）應每月支付原告9萬元，惟查，被告卻在97
      年4月10日僅支付3萬元，於97年5月12日亦只支付3萬元，
      顯然已違約並構成系爭協議書第4條「若乙方有任何一期
      未按時支付，未到期之部分視為已全部到期，並應一次給
      付甲方7,049,019元減去已支付之款項後之餘額」之情形
      ，復經原告於97年5月16日以台南一支第195號存證信函通
      知被告乙○○、甲○○於函到5日內依約履行並補足97年4
      月份及5月份不足之金額，惟被告至今卻置之不理。又查
      被告截至97年9月份總計已支付294萬元，故依系爭協議書
      第4條及第5條之約定，原告可請求被告乙○○、甲○○連
      帶給付4,109,019元（0000000－0000000＝0000000）。並
      聲明：除供擔保金額外，求為判決如主文所示。
三、被告則以：簽系爭協議書時，兩造曾口頭約定，若被告第3
    年無法清償時，兩造可再協商，但現在原告卻不願與被告協
    商云云，資為抗辯。並聲明：原告之訴駁回。
四、兩造不爭執之事實：
（一）兩造於95年3月11日簽訂系爭協議書約定：「一、乙方（
      指被告乙○○）應償還甲方（指原告）600萬元，乙方並
      已先給付甲方110萬元，甲方已領取無誤。二、餘款490萬
      元，應依下列方式償還：（一）乙方應在95年3月10日前
      先給付甲方22萬元，甲方已領取無誤。（二）其餘部分，
      以每月1期，第1年（自95年4月10日起）由乙方每月支付5
      萬元予甲方。第2年（自96年4月10日起）由乙方每月支付
      7萬元予甲方。第3年（自97年4月10日起)由乙方每月支付
      9萬元予甲方，至餘款全部付清為止。（三）乙方應依前
      二項分期之方式，按每期應支付之金額，簽發本票共60張
      交付甲方，上開本票應由乙、丙方（指被告甲○○）為共
      同發票人，於每支付一期之金額，甲方則應返還該期之本
      票予乙方。三、乙方若依前項約定按期支付沒有拖延，則
      超過600萬元之部分不必償還，且甲方不追究乙、丙侵占
      等刑事責任。四、若乙方有任何一期未按時支付，未到期
      之部分視為已全部到期，並應一次給付甲方7,049,019元
      減去已支付之款項後之餘額。五、丙方同意為乙方之連帶
      保證人，並放棄先訴抗辯權」。
（二）被告於97年4月10日、同年5月12日僅各給付3萬元予原告
      ，原告於97年5月16日以台南一支郵局第195號存證信函通
      知被告乙○○、甲○○於函到5日內依約履行並補足97年4
      月份及5月份不足之金額，被告並未於5日內補足。
（三）至97年9月止，被告共償還原告294萬元。
五、得心證之理由：
    本案爭執之關鍵在於：簽系爭協議書時，兩造有無以口頭約
    定，若第3年被告無法清償時，兩造可再協商？經查，
（一）兩造確於95年3月11日簽訂系爭協議書，然被告於97年4月
      10日、同年5月12日僅各給付3萬元予原告，經原告於97年
      5月16日以台南一支郵局第195號存證信函通知被告乙○○
      、甲○○於函到5日內依約履行並補足97年4月份及5月份
      不足之金額，被告並未於5日內補足，此為兩造所不爭執
      。被告於97年4月、5月既未依系爭協議書之約定各給付原
      告9萬元，依系爭協議書之約定，未到期之部分視為已全
      部到期，被告2人應一次連帶給付原告7,049,019元減去被
      告已支付之款項（294萬元）後之餘額。
（二）按當事人主張有利於己之事實者，就其事實有舉證之責任
      ，民事訴訟法第277條前段定有明文。被告雖抗辯：簽訂
      系爭協議書時，兩造曾口頭約定，如果第3年被告無法清
      償時，兩造可再協商云云，然為原告所否認，被告對該有
      利於己之事實，自應負舉證責任，惟被告並未舉證以實其
      說，其上開抗辯，自難採信。退步言之，縱認簽訂系爭協
      議書時，兩造確有上開口頭約定，亦僅是被告可要求原告
      與之再行協商而已，並非原告一定要同意被告提出之方案
      ，如兩造就清償方式無法達成新的協議，亦僅能回歸系爭
      協議書之約定。今兩造就清償方式既無法達成新的協議，
      則原告依系爭協議書之約定，請求被告2人連帶給付4,109
      ,019元（0000000－0000000＝0000000），自屬有據。
六、從而，原告依系爭協議書之約定，請求被告2人連帶給付4,1
    09,019元，及自起訴狀繕本送達之翌日即被告乙○○自97年
    8月26日起，被告甲○○自97年8月13日起，均至清償日止，
    按年息百分之5計算之利息，為有理由，應予准許。又本件
    訴訟費用41,689元（第1審裁判費）應由敗訴之被告連帶負
    擔，爰確定如主文第2項所示。
七、原告陳明願供擔保以代釋明，聲請宣告假執行，核無不合，
    爰酌定相當之擔保金額宣告之。
八、訴訟費用負擔之依據：民事訴訟法第85條第2項、第87條第1
    項。
中    華    民    國    97    年    9     月    24    日
                  民事第一庭法  官  蘇正賢
以上正本係照原本作成
如對本判決上訴，須於判決送達後20日內向本院提出上訴狀
中    華    民    國    97    年    9     月    24    日
                                書記官  陳美萍


司法院資訊處製作；財團法人民間司法改革基金會備份。
